【裁判字號】    92,台上,5385
【裁判日期】    920926
【裁判案由】    重傷害
【裁判全文】
最高法院刑事判決                              九十二年度台上字第五三八五號
    上  訴  人  甲○○
    選任辯護人  徐揆智律師
右上訴人因重傷害案件，不服台灣高等法院中華民國九十年四月四日第二審判決（八
十九年度上訴字第四五五九號，起訴案號：台灣桃園地方法院檢察署八十九年度偵字
第七九八九號），提起上訴，本院判決如左：
    主  文
原判決撤銷，發回台灣高等法院。
    理  由
本件原判決認定：上訴人甲○○與林明煥係鄰居及親戚關係，平日相處不睦，民國八
十九年五月二十四日上午一時許，林明煥下班返家，經過甲○○住處附近，為甲○○
所飼養之狗追逐，引起林明煥之不滿，並反追該狗至甲○○住處之後門口，該狗因林
明煥之追趕即離去，林明煥則欲返回其住處，而於經過甲○○住處大門口時，因甲○
○先前已聽到林明煥之叫罵聲，亦心生不滿，竟基於使人受重傷之故意，明知硫酸為
強酸化學藥劑，若往人體潑灑，將嚴重灼傷人體皮膚、肌肉，造成永久性不可回復之
傷害，猶於林明煥經過其住處大門口時，持所有之硫酸一瓶由大門內向外往林明煥之
身體潑灑，使林明煥之臉部、身體上半身部位遭硫酸潑及，惟因有大門阻隔，林明煥
僅臉部及上半身少數部位被潑及，然甲○○此舉使林明煥非常憤怒，乃立刻返回其住
處取出菜刀一把，再至甲○○住處，欲找甲○○理論，因甲○○在屋內不出來，林明
煥即手持菜刀猛擊甲○○住處窗戶外之鐵皮，並向甲○○叫罵，甲○○亦在屋內大門
內對林明煥罵稱「有種到門口來」，林明煥即往甲○○住處大門口移動，惟於林明煥
甫至大門口時，鄭紹明竟接續以上開使人受重傷害之同一故意，瞬間打開大門，將手
上瓶內殘餘之硫酸全部往林明煥身上潑去，使林明煥之臉部、雙側上肢、胸部、腹部
受有化學性二至三度灼傷，占全身體表面百分之十四，雖經外科及植皮等手術治療，
其兩手、胸腹部之皮膚仍疤痕累累，造成永久性不可回復之重大不治傷害等情。因而
維持第一審論處上訴人使人受重傷，處有期徒刑六年之判決，駁回檢察官及上訴人分
別在第二審之上訴；固非無見。
惟查：(一)原判決於事實欄認定：「上訴人持硫酸潑洒被害人林明煥，使林明煥臉部、
雙側上肢、胸部、腹部受有化學性二至三度灼傷，占全身體表面百之十四，雖經外科
及植皮等手術治療，其兩手、胸腹部之皮膚仍疤痕累累，造成永久不可回復之重大不
治傷害」；然於理由則說明：「上訴人持硫酸化學藥劑潑洒被害人之身體、顏面，以
硫酸之腐蝕性，足致被害人之身體、顏面受有重大不治或難治之傷害，被害人受傷達
刑法第十條第四項第六款所規定之程度」；既認定被害人受「重大不治」之傷害，又
謂受「重大不治或難治」之傷害，致事實與理由矛盾，自屬違誤。(二)刑事訴訟法所規
定之勘驗，乃為調查證據及犯罪情形所實施之處分，法院就勘驗物之存在或狀態，本
其五官作用所實施或認識之結果，應作成勘驗筆錄或驗斷書；刑事訴訟法第四十二條
第一項規定：「勘驗，應製作筆錄，記載實施之年、月、日及時間、處所並其他必要
之事項」。原判決於理由欄說明：「被害人之身體遭被告大量潑灑硫酸造成身體臉部
等多處部位遭受腐蝕性化學灼傷，有被害人當場受傷之照片及長庚紀念醫院診斷證明
書一紙附卷可稽，且原審（第一審）及本院（原審）庭訊時，亦見被害人之身體胸、
腹部、手臂二側仍遺留有大片手術後紅色疤痕，嚴重影響外觀，被告持硫酸之強酸化
學藥劑潑灑被害人之身體、顏面，以硫酸之腐蝕性，足致被害人之身體顏面受有重大
不治或難治之傷害，此有最高法院五十一年台上字第六００號判例、八十年台上字第
二一二八號判決可資參照，被告基於使被害人受重傷害之故意，而為上述行為，致被
害人受傷達刑法第十條第四項第六款所規定之程度，本院依上述照片診斷書及當庭勘
驗被害人上身結果，認本案事證業臻明確」；然遍閱第一審及原審全卷，並無檢驗被
害人身體傷痕之勘驗筆錄，原判決上開說明即與卷內資料不符，有證據上理由矛盾之
違法。(三)本件上訴人辯稱：其不知持向被害人潑洒者係硫酸而係所用之清潔劑云云
；原判決於理由欄說明：「被告分二度（次）向被害人潑洒，焉有可能不知所潑者係
硫酸，其所辯不知潑的是硫酸，不足採取」；然上訴人若接續二次潑洒被害人，何以
因其接續二次之行為，即足認定上訴人明知所潑者係硫酸？原判決未說明論斷之理由
，有調查未盡及理由不備之違法。綜上，應認原判決有撤銷發回之原因。
據上論結，應依刑事訴訟法第三百九十七條、第四百零一條，判決如主文。
中      華      民      國    九十二    年      九      月    二十六    日
                              最高法院刑事第一庭
                                  審判長法官  施  文  仁
                                        法官  林  永  茂
                                        法官  蕭  仰  歸
                                        法官  賴  忠  星
                                        法官  洪  佳  濱
      右正本證明與原本無異
                                              書  記  官
中      華      民      國    九十二    年      十      月      二      日


司法院資訊處製作；財團法人民間司法改革基金會備份。
